【裁判字號】    97,訴,3469
【裁判日期】    980114
【裁判案由】    毒品危害防制條例
【裁判全文】
臺灣板橋地方法院刑事判決              97年度訴字第3469號
公  訴  人  臺灣板橋地方法院檢察署檢察官
被      告  乙○○
                  （現另案在臺灣臺北監獄臺北分監執行中）
指定辯護人  本院公設辯護人甲○○
上列被告因違反毒品危害防制條例案件，經檢察官提起公訴（九
十七年度偵字第九九六二號），本院判決如下：
    主  文
乙○○販賣第一級毒品，處有期徒刑拾伍年。扣案之第一級毒品
海洛因（驗餘淨重零點壹壹肆公克）及其外包裝袋壹只沒收銷燬
之；販賣第一級毒品所得現金新臺幣壹仟元沒收之。
其餘被訴部分無罪。
    事  實
一、乙○○前曾於民國九十七年間，因施用第一、二級毒品案件
    ，經本院於九十七年七月二十八日以九十七年度訴字第二０
    ０三號判決，分別判處有期徒刑六月、三月，應執行有期徒
    刑七月確定，目前尚在執行中，詎其仍不知警惕，明知海洛
    因係第一級毒品，不得持有及販賣，竟基於販賣第一級毒品
    海洛因之犯意，於九十七年三月十七日十六時三十分，與丙
    ○○約定於臺北縣中和市○○街四百六十七巷二十弄一三０
    號前進行交易。嗣同日十七時五分許，乙○○、丙○○兩人
    到達約定地點後，丙○○當場交付新臺幣（下同）一千元紙
    鈔給乙○○後，乙○○即將海洛因一包（驗餘淨重零點一一
    四公克）售予丙○○，適有收到線報在場執行勤務之警員張
    智雄、張世明目睹整個交易過程，張智雄、張世明旋上前逮
    捕，並自丙○○手上扣得上開海洛因一包，自乙○○手上扣
    得上開一千元紙鈔一張。
二、案經臺北市政府警察局中正第一分局移送臺灣板橋地方法院
    檢察署檢察官偵查起訴。
    理  由
甲、有罪部分：
壹、程序方面：
一、有關證人丙○○、張智雄於檢察官偵訊時證述之證據能力：
    按被告以外之人於偵查中向檢察官所為之陳述，除「顯有不
    可信之情況者」外，得為證據，刑事訴訟法第一百五十九條
    之一第二項定有明文。查證人丙○○、張智雄於偵查中向檢
    察官所為之言詞陳述，均經以證人身分具結在卷，合於法定
    要件，且依刑事訴訟法規定檢察官代表國家偵查犯罪、實施
    公訴，依法有訊問證人之權，證人須具結，而實務運作時，
    偵查中檢察官向被告以外之人所取得之陳述，原則上均能遵
    守法律規定，不致違法取供，其可信性極高，且證人丙○○
    部分嗣經辯護人及檢察官於本院審理中行交互詰問，核無顯
    不可信之情形，依上開規定，此部分經調查之證據，應有證
    據能力。
二、本件認定事實所引用之其他卷證資料，除證人丙○○、張智
    雄於偵查中之證言，依法有證據能力，已如前述外，其餘證
    據，包含被告於警詢及偵查中之供述、監視錄影翻拍照片、
    毒品鑑定書、勘驗筆錄、扣案海洛因、現金一千元等，經檢
    察官、被告、辯護人於本院審理時同意將該等證據資料列為
    證據調查，本院審酌上開證據資料作成時之情況，並無不適
    當之情形，且證據力並未明顯偏低，依刑事訴訟法第一百五
    十九條之五第一項規定，均應具有證據能力。
貳、實體方面：
一、訊據被告乙○○固坦承於前揭時地與丙○○見面，嗣經警自
    其身上扣一千元紙鈔，而自丙○○身上扣得海洛因一包（驗
    餘淨重零點一一四公克）等情不諱，惟矢口否認有何販賣第
    一級毒品犯行，辯稱：並未販賣海洛因予丙○○，扣案一千
    元紙鈔是丙○○還給伊的錢云云。辯護意旨略以：證人丙○
    ○因為對被告有所不滿，且為獲得減刑利益才會說是向被告
    購買海洛因。另外警察所站的位置，無法看到被告有將毒品
    交給丙○○，監視畫面中，也無法看出被告有交毒品給丙○
    ○，扣案毒品上也沒有證據可以證明有被告的指紋，本案除
    丙○○之供述外，並沒有其他證據可以證明被告有販賣毒品
    為辯。經查：
  (一)被告於上開時、地與證人丙○○碰面，並自丙○○處收取現
    金一千元，嗣經警當場逮捕時，分別自被告身上扣得現金一
    千元、丙○○身上扣得白色粉末一包（驗餘淨重零點一一四
    公克）一節，首經證人丙○○於檢察官偵訊時具結證稱：「
    伊於九十七年三月十七日十六時三十分以00000000
    00打被告0000000000電話，伊跟被告說要『一
    張』，約好在景新街被查獲處等，後來他就來了。他當場給
    伊一包海洛因，伊給他一千元，警方查扣之海洛因就是被告
    賣給伊的海洛因等語（見臺灣板橋地方法院檢察署九十七年
    度偵字第九九六二號偵查卷第四十九、五十頁）；復於本院
    審理時具結證稱：伊之毒品來源是一個綽號叫「十二」的人
    ，被告就是綽號「十二」的人，伊於九十七年三月十七日有
    向被告購買海洛因毒品，伊都是買一千元的毒品一小包，伊
    都是用行動電話跟被告聯絡，偵查卷第七十二頁到七十五頁
    的照片中，是伊與被告正在交易毒品海洛因，當天是以一千
    元買一包海洛因」等語明確（見本院卷第四十一、四十二頁
    ），核與證人即員警張智雄於檢察官訊問時具結證稱：「之
    前有線報說經常有人在中和市○○街四百六十七巷口交易毒
    品，但並無特定對象，當天伊在巷口並沒有發現，所以就繞
    到附近，結果在四百六十七巷二十弄一百三十號前發現被告
    與丙○○在交易毒品，當天距離很遠，伊只看到他們二人見
    面之後有交易動作，之後馬上各自要離開，伊是在他們各自
    正要離開時去將他們逮捕」等語（見同偵查卷第六十九頁）
    相符。
  (二)上址之監視錄影光碟經本院勘驗結果：「……2.鏡頭面對某
    巷道，畫面左邊為電線桿，畫面自右上方到右下方依序停放
    一輛紅色休旅車、一輛灰色小客車及一部機車。於十五十二
    時九分三十九秒，偵查佐張世明身著紅衣黑褲、頭戴安全帽
    站立於畫面左上方。3.於十五時二十九分四十一秒，偵查佐
    張世明慢慢往畫面下方走，於十五時二十九分五十一秒，身
    著棕色上衣短褲之被告乙○○於畫面右下方跑進畫面中，在
    畫面中央緊急停住，再轉身往畫面右方走，於十五時二十九
    分五十六秒在畫面左下方停住。4.於十五時二十九分五十七
    秒，身著格子上衣黑色長褲、斜背黑色側背包之丙○○在畫
    面中央偏右出現，乙○○站立於畫面下方，偵查佐張世明沿
    街道走抵前述之紅色休旅車旁。5.於十五時三十分零秒，乙
    ○○與丙○○於灰色小客車旁碰頭，丙○○從上衣左邊口袋
    掏出不明物品交與乙○○，乙○○以左手接過。6.於十五時
    三十分四秒，乙○○往畫面左上方走去，丙○○站在原地將
    不明物品放入隨身攜帶之黑色側背包中，於十五時三十分八
    秒，丙○○亦往畫面左上方走去。7.於十五時三十分十秒，
    乙○○與丙○○從畫面左方離開畫面。偵查佐張世明已沿街
    道走抵前述之白色休旅車車頭位置。」，有本院勘驗筆錄一
    份、監視錄影光碟翻拍照片八幀在卷足按。核與證人丙○○
    、張智雄偵查及審判筆錄所載內容相符，益徵證人丙○○、
    張智雄前開證詞，應堪信為真實。
  (三)又證人丙○○手上扣得之白色粉末一包（驗後淨重零點一一
    四公克），經交通部民用航空局航空醫務中心檢驗結果檢出
    海洛因成分，有交通部民用航空局醫務中心九十七年三月二
    十五日航藥鑑字第０九七一七二六號毒品鑑定書一份附卷可
    查，復有上開海洛因一包及現金一千元扣案可資佐證。是被
    告確有於上揭時地販賣毒品海洛因予丙○○等情，足堪認定
    。
  (四)雖辦告辯稱：伊並未販賣海洛因予丙○○，扣案一千元紙鈔
    是丙○○還給伊的錢云云。惟被告對其與證人丙○○於上開
    時地遭警逮捕後，員警自證人丙○○身上扣得海洛因一包（
    驗餘淨重零點一一四零公克）等情坦承不諱，是倘被告於九
    十七年三月十七日十七時五分許，與丙○○相約見面，僅為
    返還借款，證人丙○○自無需隨身攜帶毒品，扣案海洛因一
    包僅毛重零點三一六零公克，體積甚微，藏放家中隱密處，
    並不易為人察覺，實無須將之攜出，徒增被查獲及掉落遺失
    之風險，被告上開辯稱，顯與常情相違，委無足採。
  (五)又按販賣毒品係政府嚴予查緝之違法行為，且毒品可任意分
    裝或增減其分量，而每次買賣之價量，亦隨時依雙方關係之
    深淺、當時之資力、需求程度及對行情之認知等因素，機動
    的調整，因之販賣之利得，除經被告坦承犯行，或帳冊價量
    均記載明確外，委難查得實情，是縱未確切查得販賣賺取之
    實際差價，但除別有事證，足認係按同一價格轉讓，確未牟
    利之情形外，尚難執此認非法販賣之事證有所不足，致知過
    坦承者難辭重典，飾詞否認者反得逞僥倖，而失情理之平；
    且海洛因市價甚鉅，取得不易，凡為販賣之不法行為者，苟
    無利可圖，應無甘冒持有毒品遭查獲之極大風險，無端親送
    至交易處所，義務為該買賣之工作，是其販入之價格必較售
    出之價格低廉，而有從中賺取買賣差價牟利之意圖及事實，
    應屬符合論理法則且不違背社會通常經驗之合理判斷。是被
    告販賣海洛因予丙○○，有從中賺取差價牟利之營利意圖，
    已屬灼然。
  (六)綜上所述，被告上開販賣第一級毒品犯行事證明確，被告上
    開辯解部分，無從建立合理懷疑而推翻前揭積極證據，尚難
    採信。被告犯行已堪認定，自應依法論科。
二、核被告所為，係犯毒品危害防制條例第四條第一項之販賣第
    一級毒品罪。其持有海洛因之低度行為，為販賣之高度行為
    所吸收，不另論罪。爰審酌被告販賣海洛因之重量、金額均
    非甚多，次數僅一次，與多次大量出售賺取巨額價差者，尚
    屬有別，其因而觸犯法定刑為死刑或無期徒刑之重典，有法
    重情輕堪予憫恕之情形，爰依刑法第五十九條之規定，予以
    減輕其刑。兼衡被告明知毒品對人體身心健康危害之烈，竟
    為本件販賣毒品行為，足以擴大毒品危害範圍，且全盤否認
    犯行，未見悔意等一切情狀，量處如主文所示之刑，以示懲
    儆。
三、沒收部分：
    按查獲之第一級毒品，不問屬於犯人與否，均應沒收銷燬之
    ，毒品危害防制條例第十八條第一項前段定有明文。然其所
    稱「查獲」之第一級毒品，係指有罪判決書於事實欄，已經
    認定為被告有罪事實之毒品而言（最高法院九十四年度臺上
    字第七二一九號判決意旨參照）。自丙○○身上扣得之白色
    粉末一包（驗餘淨重零點一一四公克）經檢驗結果，確為海
    洛因成分，已如前述，其為毒品危害防制條例第二條第一款
    所定之第一級毒品，被告雖已將毒品交予丙○○，仍應依毒
    品危害防制條例第十八條第一項規定諭知沒收銷燬。包裝上
    開毒品之包裝袋一只，其與毒品於物理外觀上附合而難予析
    離，且如強予析離至完全無殘渣留存，將耗費相當之時間、
    人力與經費，於經濟上顯無實益，依社會一般通念，堪認該
    包裝袋已與查獲之毒品結合成為一體而無從強加析離，是上
    開毒品既屬毒品危害防制條例十八條第一項前段所規定之違
    禁物，其外包裝袋自亦應併予沒收銷燬之。另扣案之一千元
    現金，係為被告販賣毒品海洛因所得，應依同條例第十九條
    第一項後段之規定沒收之。至扣案之注射針筒一支，為證人
    丙○○所有之物，又非違禁物，自無從予以沒收。
乙、無罪部分：
一、公訴意旨略以：被告於九十七年三月十四日某時（起訴書誤
    繕為「九十七年三月十四、十五間之某時」，業經蒞庭檢察
    官更正為「九十七年三月十四日某時」），在臺北縣中和市
    ○○街四百六十七巷二十弄一百三十號前，以五百元之價格
    ，出售第一級毒品海洛因一包（重量不詳）予丙○○施用，
    因認被告涉犯毒品危害防制條例第四條第一項販賣第一級毒
    品罪嫌。
二、公訴意旨認被告乙○○涉有前揭犯行，係以證人丙○○於警
    詢及偵查中之證述為其主要論斷之依據。訊據被告堅決否認
    有何公訴人所指之犯行，辯稱：伊沒有販賣海洛因給丙○○
    等語。
三、按「犯罪事實應依證據認定之，無證據不得認定犯罪事實」
    、「不能證明被告犯罪者，應諭知無罪之判決」，刑事訴訟
    法第一百五十四條第二項、第三百零一條第一項分別定有明
    文。申言之，犯罪事實之認定應憑證據，如未能發現相當證
    據，或證據不足以證明，自不能以推測或擬制之方法，作為
    裁判基礎（最高法院四十年台上字第八十六號判例意旨參照
    ）；且認定犯罪事實所憑之證據，雖不以直接證據為限，間
    接證據亦包括在內，然而無論直接證據或間接證據，其為訴
    訟上之證明，須於通常一般之人均不致有所懷疑，而得確信
    其為真實之程度者，始得據為有罪之認定，倘其證明尚未達
    到此一程度，而有合理之懷疑存在而無從使事實審法院得有
    罪之確信時，即應由法院為諭知被告無罪之判決（最高法院
    七十六年台上字第四九八六號判例意旨參照）。再者，檢察
    官對於起訴之犯罪事實，仍應負提出證據及說服之實質舉證
    責任。倘其所提出之證據，不足為被告有罪之積極證明，或
    其指出證明之方法，無從說服法院以形成被告有罪之心證，
    基於無罪推定之原則，自應為被告無罪判決之諭知（參照最
    高法院九十二年台上字第一二八號判例意旨）。
四、經查：
  (一)按施用毒品者，其所稱向某人購買之供述，須補強證據以擔
    保其供述之真實性。良以施用毒品者其供述之憑信性本不及
    於一般人，況施用毒品者其供出來源，因而破獲者，法律復
    規定得減輕其刑，其有為偵查機關誘導、或為邀輕典而為不
    實之陳述之可能，其供述之真實性自有合理之懷疑。是本院
    一貫之見解，認施用毒品者關於其向某人購買毒品之供述，
    必須補強證據佐證，以擔保其供述之真實性，俾貫徹刑事訴
    訟無罪推定及嚴格證明之基本原則。又關於毒品施用者其所
    稱向某人購買毒品之供述，必須補強證據佐證，係指毒品購
    買者之供述縱使並無瑕疵，仍須補強證據佐證而言，以擔保
    其供述之真實性。該所謂補強證據，必須與施用毒品者關於
    相關毒品交易之供述，具有相當程度之關連性，且足使一般
    人對於施用毒品者之供述無合理之懷疑存在，而得確信其為
    真實，始足當之。若毒品購買者之供述證據，本身已有重大
    瑕疵，依嚴格證明之法則，苟已無法憑為犯罪事實之認定時
    ，自無再論補強證據之必要，其理甚明（參見最高法院九十
    五年度台上字第六八五０號判決意旨）。經查，證人丙○○
    雖於警詢、偵查中證稱其於九十七年三月十四日施打之毒品
    海洛因是於同日向被告購買的云云，然證人丙○○九十七年
    三月十七日於警詢中先證稱：九十七年三月十七日是伊第一
    次向被告購買毒品海洛因等語；嗣於同次警詢中又證稱：伊
    於九十七年三月十四日施用之毒品海洛因一樣是跟之被告購
    買的等語（見偵查卷第十五頁），另於檢察官偵訊中證稱：
    其於九十七年三月十四日向被告購買之海洛因一包價格是五
    百元（見偵查卷第五十頁）；而於本院審理時證稱：其在九
    十七年三月十四日及九十七年三月十七日向被告購買海洛因
    ，都是買一千元的毒品一小包（見本院卷第四十一、四十二
    頁），是依證人丙○○歷次證述，其向被告購買海洛因之次
    數，究係一次或二次？其所稱向被告購買一包海洛因之價格
    ，究係五百元或一千元？其證詞顯有多處反覆矛盾之處，可
    徵證人丙○○前開關於其於九十七年三月十四日施用毒品來
    源，係出自被告之證述顯然存有重大瑕疵；更且，被告於九
    十七年三月十四日販賣海洛因予丙○○乙節，除證人丙○○
    上開證述外，並無其他補強證據可資佐證。
  (二)綜上所述，被告究否確有於九十七年三月十四日某時販賣第
    一級毒品海洛因之犯行，尚無足夠之證據予以證明，本院認
    為仍存有合理之懷疑，猶未到達確信其為真實之程度，自不
    能遽認被告確有被訴之犯行。此外，檢察官復未提出其他積
    極證據，資以證明被告確有其所指之犯行，揆諸首揭法律規
    定與說明，爰就此部分諭知被告無罪之判決。
據上論斷，應依刑事訴訟法第二百九十九條第一項前段、第三百
零一條第一項，毒品危害防制條例第四條第一項、第十八條第一
項前段、第十九條第一項，刑法第十一條前段、第五十九條，判
決如主文。
本案經檢察官林俊峰到庭執行職務。
中    華    民    國    98    年    1    月    14     日
                刑事第七庭    審判長法  官  潘  翠  雪
                                    法  官  王  士  珮
                                    法  官  楊  明  佳
上列正本證明與原本無異
如不服本判決，應於判決送達後十日內敘明上訴理由，向本院提
出上訴狀（應附繕本），上訴於臺灣高等法院。
                                    書記官  江  文  彬
中    華    民    國    98    年    1    月    14     日
附錄本案論罪科刑法條全文：
毒品危害防制條例第四條
製造、運輸、販賣第一級毒品者，處死刑或無期徒刑；處無期徒
刑者，得併科新臺幣一千萬元以下罰金。
製造、運輸、販賣第二級毒品者，處無期徒刑或七年以上有期徒
刑，得併科新臺幣七百萬元以下罰金。
製造、運輸、販賣第三級毒品者，處五年以上有期徒刑，得併科
新臺幣五百萬元以下罰金。
製造、運輸、販賣第四級毒品者，處三年以上十年以下有期徒刑
，得併科新臺幣三百萬元以下罰金。
製造、運輸、販賣專供製造或施用毒品之器具者，處一年以上七
年以下有期徒刑，得併科新臺幣一百萬元以下罰金。
前五項之未遂犯罰之。


司法院資訊處製作；財團法人民間司法改革基金會備份。
